臺灣臺南地方法院民事判決　　　　　　　 95年度婚字第810號
原　　　告　乙○○
被　　　告　甲○○
上列當事人間請求離婚事件，經本院於民國九十六年八月二十七
日言詞辯論終結，判決如下：
    主      文
准原告與被告離婚。
訴訟費用由被告負擔。
    事實及理由
甲、程序方面：
　　被告未於言詞辯論期日到場，核無民事訴訟法第三百八十六
    條所列各款情形，爰依原告之聲請，由其一造辯論而為判決
    。
乙、實體方面：
一、原告主張：
  （一）被告為大陸地區人民，兩造於民國九十年三月八日在大
        陸地區湖南省結婚，並約定婚後以原告之住所即台南縣
        麻豆鎮港尾里謝榜寮十一號為同居地，被告並於同年六
        月十一日來台與原告同居。
  （二）被告來台後，兩造相處不甚融洽，被告即以水土不服為
        由，於九十年九月四日返回大陸地區，嗣於九十一年一
        月十四日入境，同年四月十二日又返回大陸，直至同年
        七月二十九日被告再度入境後，即於翌日無故離家出走
        ，經原告向當地復光派出所報案失蹤人口協尋，被告卻
        於九十一年十月二十一日突然返回向派出所銷案後旋又
        離家出走至九十一年十月二十八日再度返回原告住所，
        並於翌日即謂伊要返回大陸地區而要原告送其至機場出
        境，至此被告即不願再返台。又被告返回大陸地區後，
        迭經原告以電話連絡，被告均表明拒絕再返台，甚至拒
        絕接聽電話。是被告來台後三番二次以水土不服等藉口
        為由，與原告發生爭執，返回大陸地區，甚至在第三次
        入境後之翌日，旋即離家出走，並於九十一年十月二十
        九日離境時揚言伊不再返回台灣，且於返回大陸地區後
        ，更向原告表明已不再返台，並均拒與原告連絡，迄今
        已逾四年，音訊全無。足見，被告於返回大陸地區時，
        其主觀上即有拒絕再與原告履行同居之意，且於客觀上
        亦有違背同居義務之情事存在，被告所為顯係惡意遺棄
        原告於繼續狀態中，原告爰依民法第一千零五十二條第
        一項第五款之規定，訴請離婚。
  （三）又自被告返回大陸地區後，迄今已逾四年，期間被告均
        拒與原告連絡，是兩造婚姻基礎自當因被告返回大陸地
        區後即完全不與原告連繫而發生嚴重之破綻。故造成兩
        造難以再繼續維持婚姻關係之重大事由，自應苛責被告
        無故不返台同居及拒與原告連絡所造成，是兩造之婚姻
        已存有難以維持之重大事由，且該事由之發生係可歸責
        於被告所肇致，原告亦得依民法第一千零五十二條第二
        項之規定，訴請離婚。
  （四）並聲明：如主文所示。
二、被告未於言詞辯論期日到場，亦未提出書狀作何聲明或陳述
    。
三、得心證之理由：
  （一）查原告主張被告為大陸地區人民，兩造於九十年三月八
        日在大陸地區湖南省結婚，並約定婚後以原告之住所即
        台南縣麻豆鎮港尾里謝榜寮十一號為同居地，被告並於
        同年六月十一日來台與原告同居，詎被告來台後，因與
        原告相處不甚融洽，故數次返回大陸地區，嗣被告於九
        十一年七月二十九日再度入境來台後翌日，竟無故離家
        出走，至九十一年十月二十八日才再返回原告住所，翌
        日即返回大陸地區，迄今拒不返台與原告同居，且被告
        於返回大陸地區後未幾，即拒絕再與原告連繫之事實，
        業據原告提出戶籍謄本一件、結婚公證書影本一件、結
        婚證影本一件為證，並經證人即原告之母親謝莊魁證述
        綦詳（詳見九十六年四月九日言詞辯論筆錄），又被告
        確於九十年六月十一日來台，之後數次入出境，嗣於九
        十一年十月二十九日出境後，即未再入境台灣，亦有本
        院依職權向內政部警政署入出境管理局調取被告之入出
        國日期證明書一件、大陸地區人民進入臺灣地區旅行證
        申請書、保證書等資料影本在卷可憑，再被告對於原告
        主張之事實未於言詞辯論期日到場爭執，復未提出書狀
        作何聲明或陳述，是原告主張之事實堪認為實在。
  （二）按臺灣地區人民與大陸地區人民間之民事事件，除本條
        例另有規定外，適用臺灣地區之法律，又判決離婚之事
        由，依臺灣地區之法律，臺灣地區與大陸地區人民關係
        條例第四十一條第一項、第五十二條第二項分別定有明
        文。查本件原告為臺灣地區之人民，而被告為大陸地區
        之人民，則揆諸前揭規定，本件離婚事件，自應適用中
        華民國法律。
  （三）又按夫妻互負同居之義務，但有不能同居之正當理由者
        ，不在此限，民法第一千零零一條定有明文。因之夫妻
        互負同居義務，在婚姻關係存續中，苟非證明有不堪同
        居之虐待，或有其他正當理由，即不得由一造拒絕同居
        （最高法院十八年上字第二一二九號、十九年上字第二
        六九三號判例意旨參照）。再按夫妻之住所，由雙方共
        同協議之；夫妻之一方以惡意遺棄他方在繼續狀態中，
        他方得向法院請求離婚，民法第一千零零二條第一項前
        段、第一千零五十二條第一項第五款分別定有明文。夫
        妻之一方無正當理由而與他方別居，有違背同居義務之
        客觀事實，並有拒絕同居之主觀情事，即係民法第一千
        零五十二條第一項第五款所謂以惡意遺棄他方（最高法
        院二十九年上字第二五四號判例參照）。查本件兩造於
        九十年三月八日在大陸地區結婚，婚後被告入境台灣與
        原告同居在原告之戶籍地即臺南縣麻豆鎮港尾里謝榜寮
        十一號，足認兩造係以原告之前開戶籍地為協議之住所
        地，兩造應於該處履行同居義務，而被告於九十一年十
        月二十九日返回大陸地區後，迄今未再返台與原告同居
        ，被告既未舉證證明其有何拒絕同居之正當理由，即屬
        無正當理由拒絕與原告同居，客觀上已有違背同居義務
        之事實，亦堪認被告有拒絕與原告同居之主觀情事，揆
        諸前開判例意旨，被告顯係惡意遺棄原告在繼續狀態中
        ，從而，原告依據民法第一千零五十二條第一項第五款
        之規定訴請離婚，即屬正當，依法應予准許。
  （四）又原告本於民法第一千零五十二條第一項第五款、第二
        項之規定，提起本件訴訟請求裁判離婚，此種起訴之形
        態，學者謂之為重疊的訴之合併，其訴訟標的雖有數項
        ，然僅有單一之聲明，法院應就原告所主張之數項訴訟
        標的逐一審理，如其中一項標的之請求為無理由時，仍
        須就他項標的之請求審判，若認其中一項請求為有理由
        ，即可為原告勝訴之判決，就他項標的無須更為審判，
        法院如就數項標的同時判決，則為法所不許。因之，本
        院既認原告依民法第一千零五十二條第一項第五款之規
        定，請求裁判離婚為有理由，就他項標的自無須更為審
        判，併此敘明。
丙、結論：
    本件原告之訴為有理由，依民事訴訟法第三百八十五條第一
    項前段、第七十八條，判決如主文。
中　　華　　民　　國　　96　　年　　9 　　月　　10　　日
                  家事法庭　  法　官　葉惠玲
以上正本係照原本作成
如對本判決上訴，須於判決送達後20日內向本院提出上訴狀
中　　華　　民　　國　　96　　年　　9 　　月　　10　　日
                              書記官　鄭秀美
